臺灣桃園地方法院小額民事判決
                111年度桃保險小字第180號
原      告  富邦產物保險股份有限公司

法定代理人  賴榮崇  
訴訟代理人  黃俊瑜  
被      告  黃輝月  
上列當事人間請求損害賠償(交通)事件，本院於民國111年5月31
日言詞辯論終結，判決如下：
    主    文
被告應給付原告新臺幣18,983元，及自民國110年12月7日起至清
償日止，按週年利率5％計算之利息。
訴訟費用新臺幣1,000元由被告負擔。
本判決得假執行。
    事實及理由
壹、程序部分：
一、當事人法定代理人代理權消滅者，取得代理權之法定代理人
    應即為承受之聲明，此為民事訴訟法第170條及第175條第1 
    項所明定。查原告之法定代理人原為羅建明，嗣於本院審理
    中變更為甲○○，並聲明承受訴訟，與法核無不合，先予敘明
    。
二、按小額訴訟之訴狀送達後，原告不得將原訴變更或追加他訴
    ，但擴張或減縮應受判決事項之聲明者，不在此限，民事訴
    訟法第436條之23、第436條第2項、第255條第1項但書第3款
    分別定有明文。經查，原告原對被告起訴請求：被告應給付
    原告新臺幣（下同）24,560元，及自支付命令狀繕本送達翌
    日起至清償日止，按年息5％計算之利息。嗣於民國111年以
    書狀減縮為如主文第1項所示（見本院卷第38頁），核與前
    開規定相符，合先敘明。
貳、實體部分：
一、原告主張：被告於民國109年1月23日11時15分許，駕駛車牌
    號碼000-000號普通重型機車（下稱肇事車輛），沿桃園市
    桃園區正康三街往信光路方向行駛，行經正康三街231號前
    時，未注意車前狀況，致與行駛於前方、由原告承保、訴外
    人何晏毅所有、所駕駛之車牌號碼000-0000號自用小客車（
    下稱系爭車輛）發生擦撞，致系爭車輛受損（下稱系爭事故
    ），原告已依約賠付維修費用24,560元（含工資費用5,584
    元、零件費用6,880元、烤漆費用12,096元），其中零件部
    分經計算折舊並加計工資及烤漆費用後為18,983元。爰依侵
    權行為及保險代位之法律關係，提起本件訴訟等語，並聲明
    ：如主文第1項所示。
二、被告則以：系爭車禍之發生，係因何晏毅駕駛系爭車輛在伊
    前方，突然左偏然後緊急剎車，伊來不及反應就撞上去，並
    非伊沒有保持安全距離，且系爭車輛當時根本沒有怎樣，是
    何晏毅說他有保乙式險一定要報出險等語，資為抗辯，並聲
    明，原告之訴駁回。
二、得心證之理由：
　㈠原告主張於前開時、地，被告騎乘肇事車輛自後方撞擊系爭
    車輛，原告已因保險關係賠付維修費而取得代位求償權等情
    ，業經其提出車險理賠申請書、道路交通事故當事人登記聯
    單、維修報價單、車損照片、統一發票、行照為證（見促字
    卷第3至11頁），復經本院依職權調閱本件道路交通事故調
    查卷宗核閱無誤，被告就此部分亦不爭執，堪信原告此部分
    之主張為真實。
　㈡按因故意或過失，不法侵害他人之權利者，負損害賠償責任
    ；汽車、機車或其他非依軌道行駛之動力車輛，在使用中加
    損害於他人者，駕駛人應賠償因此所生之損害，民法第184
    條第1項前段、第191條之2前段定有明文。次按本規則用詞
    ，定義如下：一、汽車：指在道路上不依軌道或電力架線而
    以原動機行駛之車輛（包括機車）；汽車在同一車道行駛時
    ，除擬超越前車外，後車與前車之間應保持隨時可以煞停之
    距離；汽車行駛時，駕駛人應注意車前狀況及兩車並行之間
    隔，並隨時採取必要之安全措施；汽車在未劃設慢車道之雙
    向二車道行駛時，應依下列規定：三、在劃有行車分向線之
    路段，超車時得駛越，但不能並行競駛，道路交通安全規則
    第2條第1項第1款、第94條第1項、第3項、第97條第1項第3
    款分別定有明文。又相當因果關係乃由「條件關係」及「相
    當性」所構成，必先肯定「條件關係」後，再判斷該條件之
    「相當性」，始得謂有相當因果關係，該「相當性」之審認
    ，必以行為人之行為所造成之客觀存在事實，為觀察之基礎
    ，並就此客觀存在事實，依吾人智識經驗判斷，通常均有發
    生同樣損害結果之可能者，始足稱之；若侵權之行為與損害
    之發生間，僅止於「條件關係」或「事實上因果關係」，而
    不具「相當性」者，仍難謂該行為有「責任成立之相當因果
    關係」，或為被害人所生損害之共同原因（最高法院101年
    度台上字第443號判決意旨參照）。
　㈢原告主張被告於前開時間、地點，因未注意車前狀況及未保
    持安全距離之過失，自後方撞擊系爭車輛，造成系爭車輛受
    有損害，應負肇事責任等情，業據原告提出桃園市政府警察
    局道路交通事故初步分析研判表為證（見促字卷第5頁），
    但為被告所否認，並以前詞置辯。經查：原告主張系爭事故
    發生之經過為：系爭車輛是因為要閃避在右方的貨車，所以
    向左偏方向閃避，原告保戶緊急煞車是因為對向有車，為了
    閃避對向的車子，才緊急剎車等語（見本院卷第47頁反面）
    ；被告於審理中自陳：原告保戶之車輛在伊前面，突然向左
    偏然後緊急煞車，伊來不及反應就撞上去等語（見本院卷第
    47頁反面）；再參酌道路交通事故現場圖及事發時之現場照
    片（見本院卷第17頁、第23至24頁反面），可知系爭事故發
    生時，被告所騎乘之肇事車輛係位於系爭車輛後方，則被告
    既為後方車，本即應有注意車前狀況及保持安全距離之注意
    義務，卻疏未注意，足認被告就系事故發生應負全部過失，
    自應對系爭車輛所受損害負侵權行為損害賠償責任。原告已
    給付賠償金額予何晏毅，原告代位何晏毅請求被告負損害賠
    償責任，自屬有據。
　㈣被告雖辯稱：是系爭車輛突然左偏後緊急煞車，致被告反應
    不及等語。經查：系爭事故發生之地點，為劃有行車分向線
    之路段，則系爭車輛於右前方有車輛停放時，本即得依道路
    交通安全規則第97條第1項第3款之規定，駛越行車分向線超
    車，而系爭車輛於超車時又因對向車道來車，為了閃避故緊
    急煞車，此本屬系爭車輛駕駛為履行其注意車前狀況之義務
    ；再者，原告雖為緊急煞車，然並非因撞擊前方而瞬間停止
    ，而係透過系爭車輛自身之煞車系統減速停止，並不當然致
    使位於後方之被告全然不及採取必要之安全措施；且原告緊
    急煞車之行為，固使被告同樣必須採取煞車減速之動作，然
    如被告盡其注意車前狀況及保持安全距離之義務，縱原告當
    時緊急煞車，依一般情形，難認肇事車輛仍會撞擊系爭車輛
    。是本件綜合系爭事故發生當時存在之一切情況，而為客觀
    之事後審查，系爭車輛雖有緊急煞車之行為，然在相同條件
    下，並未具有發生同一結果之相當性，是系爭車輛駕駛之行
    為與系爭車輛之受損並無相當因果關係，尚難認系爭車輛駕
    駛就系爭事故應負賠償之責。
　㈤被告雖辯稱系爭車輛未因系爭事故受損等語，惟自系爭事故
    現場照片觀之，可知2車撞擊點係在肇事車輛前側及系爭車
    輛車尾，且肇事車輛前置物籃已凹陷，系爭車輛後保險桿有
    明顯裂紋、後行李箱門有撞擊痕跡（見本院卷第23至24頁反
    面、促字卷第9頁），顯見撞擊力道非輕，且依上開車損情 
    形，與事故現場照片撞擊情形亦大致相符。準此，原告主張
    系爭車輛因本件事故而就上開受損之後保險桿之換新、後行
    李廂蓋及相關配件之鈑金、塗裝而有維修之必要，洵非無稽
    ，被告泛以系爭車輛未受損等語，咸與客觀事證不符，殊無
    足取。又細查原告所提維修單上所載項目，經核皆與碰撞位
    置相符，其費用與一般行情亦無不合，堪認均係因系爭事故
    而有修繕之必要。
　㈥又依前揭說明，系爭車輛之修復既以新零件更換被毀損之舊
    零件，自應將零件折舊部分予以扣除。又依行政院所頒固定
    資產耐用年數表及固定資產折舊率之規定，非運輸業用客車
    、貨車之耐用年數為5年，依定率遞減法每年折舊1000分之3
    69，另依營利事業所得稅查核準則第95條第6項規定「固定
    資產提列折舊採用定率遞減法者，以1年為計算單位，其使
    用期間未滿1年者，按實際使用之月數相當於全年之比例計
    算之，不滿1月者，以1月計」。而系爭車輛於105年6月出廠
    ，至系爭事故發生時即109年1月23日，已使用3年8月，有該
    車之行車執照可查（見促字卷第8頁）。則其零件費用6,880
    元於扣除折舊額後應為1,303元（計算式詳如附表），加計
    毋須計算折舊之鈑金工資5,584及塗裝費用12,096元後，系
    爭車輛必要修復費用應為18,983元（計算式：1,303元＋5,58
    4元＋12,096元＝18,983元）。
　㈦按被保險人因保險人應負保險責任之損失發生，而對於第三
    人有損失賠償請求權者，保險人得於給付賠償金額後，代位
    行使被保險人對於第三人之請求權，保險法第53條第1項前
    段定有明文。本件系爭車輛必要修復費用為18,983元，已如
    前述，而原告已給付賠償金額予被保險人何晏毅，自得代位
    何晏毅請求被告負損害賠償責任。
四、末按給付無確定期限者，債務人於債權人得請求給付時，經
    其催告而未為給付，自受催告時起，負遲延責任。其經債權
    人起訴而送達訴狀，或依督促程序送達支付命令，或為其他
    相類之行為者，與催告有同一之效力；又遲延之債務，以支
    付金錢為標的者，債權人得請求依法定利率計算之遲延利息
    ；而應付利息之債務，其利率未經約定，亦無法律可據者，
    週年利率為5％，民法第229條第2項、第233條第1項前段及第
    203條分別定有明文。本件原告對被告之損害賠償請求權，
    係以支付金錢為標的，無確定期限，又未約定利息，則被告
    應自受催告時起，負遲延責任，是原告就上述得請求之金額
    ，併請求自起訴狀繕本送達被告之翌日即110年12月7日起（
    於110年12月6日送達，見促字卷第34頁）至清償日止，按年
    息5％計算之利息，洵為有據。
五、從而，原告依侵權行為及保險代位之法律關係，請求被告給
    付如主文第1項所示，為有理由，應予准許。
六、本件係依小額訴訟程序所為被告敗訴之判決，爰依民事訴訟
    法第436 條之20之規定，依職權宣告假執行。
七、本件事證已臻明確，兩造其餘主張、陳述及所提之證據暨攻
    擊防禦方法，經本院斟酌後，核與判決結果不生影響，爰不
    逐一論述，併此敘明。
八、訴訟費用負擔之依據：民事訴訟法第78條。並依同法第436
    條之19第1項規定，確定訴訟費用額如主文第2項所示。
中　　華　　民　　國　　111 　年　　6 　　月　　17　　日
                  桃園簡易庭  法  官  曾耀緯
以上為正本係照原本作成。
如不服本判決，應於送達後20日內，向本院提出上訴狀並表明上
訴理由，如於本判決宣示後送達前提起上訴者，應於判決送達後
20日內補提上訴理由書（須附繕本）。
如委任律師提起上訴者，應一併繳納上訴審裁判費。
中　　華　　民　　國　　111 　年　　6 　　月　　17　　日
                              書記官  吳宏明
附錄
一、民事訴訟法第436條之24第2項：
    對於小額程序之第一審裁判上訴或抗告，非以其違背法令為
    理由，不得為之。
二、民事訴訟法第436條之25：
    上訴狀內應記載上訴理由，表明下列各款事項：
    （一）原判決所違背之法令及其具體內容。
    （二）依訴訟資料可認為原判決有違背法令之具體事實。
三、民事訴訟法第471條第1項：（依同法第436條之32第2項規定
    於小額事件之上訴程序準用之）上訴狀內未表明上訴理由者
    ，上訴人應於提起上訴後二十日內，提出理由書於原第二審
    法院；未提出者，毋庸命其補正，由原第二審法院以裁定駁
    回之。 

附表： ----- 折舊時間           金額 第1年折舊值        6,880×0.369=2,539 第1年折舊後價值    6,880-2,539=4,341 第2年折舊值        4,341×0.369=1,602 第2年折舊後價值    4,341-1,602=2,739 第3年折舊值        2,739×0.369=1,011 第3年折舊後價值    2,739-1,011=1,728 第4年折舊值        1,728×0.369×(8/12)=425 第4年折舊後價值    1,728-425=1,303